# Analisis Regresi Multipel menggunakan data mtcars
#### Oleh: Muhammad Rasyid Ridha
## Pendahuluan
Metode yang akan digunakan untuk menganalisis data `mtcars` adalah regresi multipel linear dengan variabel `mpg` (Miles per Gallon) bertindak sebagai variabel dependen (Y) dan variabel lainnya bertindak sebagai variabel independen (X). Berikut ini deskripsi variabel dalam data `mpg`:

- `mpg` Miles/(US) gallon
- `cyl` Number of cylinders
- `disp` Displacement (cu.in.)
- `hp` Gross horsepower
- `drat` Rear axle ratio
- `wt` Weight (1000 lbs)
- `qsec` 1/4 mile time
- `vs` V/S
- `am` Transmission (0 = automatic, 1 = manual)
- `gear` Number of forward gears
- `carb` Number of carburetors

```{r echo = FALSE, eval = TRUE}
library(knitr)
read_chunk('mtcars_code.R')
```

## Membaca Data
```{r read}
```

## Korelasi antar Variabel
```{r explore}
```
Dari matriks korelasi di atas, variabel yang paling berpengaruh terhadap secara linear `mpg` berturut - turut adalah `wt`, `cyl`, `disp`, `hp` dan `drat`. Terlihat juga bahwa terdapat beberapa variabel independen yang memiliki korelasi cukup tinggi satu sama lain yang dapat menyebabkan multikolinearitas sehingga model tidak baik untuk digunakan.

## Pemodelan Regresi
Banyaknya observasi dalam kasus ini ada sebanyak 32 unit dengan 10 variabel independen. Memasukkan semua variabel independen ke dalam model dapat menyebabkan "overfitting" meskipun R-square yang didapatkan sangat tinggi. Selain itu unit observasi yang dimiliki ada sebanyak 32 unit. "Rule of thumb" dari beberapa statistikawan mengatakan bahwa banyaknya variabel independen setara dengan satu per sepuluh dari banyaknya observasi. Dalam kasus ini, banyaknya observasi adalah 32, sehingga banyaknya variabel independen yang baiknya digunakan adalah sekitar 3 karena ditakutkan terjadinya multikolinearitas (terkadang, asumsi ini tidak terpenuhi karena masalah dikitnya sampel). Untuk percobaan pertama, semua variabel independen dengan korelasi tertinggi akan dimasukkan ke dalam model.
```{r m1}
```
Dengan menggunakan model sederhana dengan satu variabel independen, berdasarkan p-value di atas, variabel `wt` sudah signifikan (1.29e-10 < 0.01). Melalui beberapa percobaan, model dengan dua variabel independen seperti di bawah ini memberikan nilai p-value secara keseluruhan (F) yang paling kecil dibandingkan model dengan tiga variabel independen maupun selebihnya.
```{r m2}
```

## Uji Diagnostik
```{r dc}
```

Berdasarkan plot di atas, residual sudah berdistribusi normal dan bersifat acak dengan rataan berada di sekitar nol dan variansi konstan. Oleh karena itu model yang digunakan sudah cukup baik untuk digunakan dalam memprediksi variabel dependen `mpg` berdasarkan variabel independen `wt` dan `hp`. 

## Simpulan
Model terbaik yang didapatkan berdasarkan analisis di atas adalah:

`mpg` = 37.22 - 3.87`wt` - 0.03`hp`

Meskipun terdapat beberapa variabel lain yang berkorelasi tinggi terhadap `mpg` namun tidak semua variabel yang dimasukkan ke dalam model dikarenakan sampel yang sedikit, rentannya terjadi multikolinearitas dan overfitting. Secara bersama-sama, kombinasi antara variabel `wt` dan `hp` merupakan pencerminan terbaik terhadap variabel `mpg`.
Secara keseluruhan, model tersebut dapat disimpulkan bahwa:

1. Meningkatnya `wt` sebanyak 1 satuan, dengan menganggap `hp` konstan, dapat mengurangi `mpg` sebanyak rata-rata 3.87 satuan
2. Meningkatnya `hp` sebanyak 1 satuan, dengan menganggap `wt` konstan, dapat mengurangi `mpg` sebanyak rata-rata 0.03 satuan
3. Meningkatnya `wt` dan `hp` secara bersama-sama sebanyak 1 satuan dapat mengurangi `mpg` sebanyak rata-rata 3.90 satuan

### Kontak

- Email: rasyidstat@gmail.com
- Website: [emrasy.id](http://emrasy.id)
- Resume: [emrasy.id/p/cv.html](http://emrasy.id/p/cv.html)
- LinkedIn: [lnked.in/rasyid](http://lnked.in/rasyid)
- Nomor HP: +62 858 8873 8094

*"Statistician is a prognosticator, not a procrastinator"* - Me







